【裁判字號】    95,訴,1492
【裁判日期】    971023
【裁判案由】    偽造文書等
【裁判全文】
臺灣臺北地方法院刑事判決              95年度訴字第1492號
公  訴  人  臺灣臺北地方法院檢察署檢察官
被      告  丁○○
選任辯護人  徐方齡律師
上列被告因偽造文書等案件，經檢察官向臺灣板橋地方法院提起
公訴（臺灣板橋地方法院檢察署95年度偵緝字第820 號），經臺
灣板橋地方法院受理後，判決管轄錯誤並移送本院審理（95年度
訴字第1629號），本院判決如下：
 主  文
丁○○共同連續行使偽造私文書，足以生損害於他人，累犯，處
有期徒刑壹年陸月，減為有期徒刑玖月。
    事  實
一、丁○○曾於民國87年間因偽造文書案件，經本院以87年度易
    字第1137號判決處有期徒刑6 月，並經臺灣高等法院以87年
    度上易字第3870號判決駁回其上訴確定；嗣又於90年間因詐
    欺案件，經臺灣高等法院臺中分院以91年度上易字第210 號
    判決處有期徒刑4 月確定，上開二案件亦已分別於87年12月
    7 日、92年7 月30日易科罰金執行完畢。詎丁○○猶不知悔
    改，於得知乙○○擬向中國北京光大銀行（下稱光大銀行）
    貸款500 萬元美金，亟需國際性銀行所出具之不可撤銷備付
    信用狀（Irrevocable Standby Letter of Credit，下簡稱
    備付信用狀）以資擔保後，竟與真實姓名、年籍不詳，熟知
    銀行作業程序之成年人，共同意圖為自己不法所有，基於行
    使偽造文書及詐欺取財之犯意聯絡，先推由丁○○於92年7
    月16日在中國廣州市某處向乙○○詐稱，伊有管道可取得美
    國洛杉磯市之CITIBANK INTERNATIONAL（下簡稱花旗銀行）
    所出具之500 萬元美金備付信用狀，提供乙○○作為其貸款
    之擔保，惟乙○○須先繳付保證金15萬元美金，再於備付信
    用狀開出及雙方銀行確認後，另支付備付信用狀之租證費等
    語。乙○○因急需取得貸款款項，致聽信其言而陷於錯誤，
    於同年月18日在香港與丁○○簽訂契約，約定丁○○應於3
    個銀行工作日內完成透過花旗銀行向光大銀行發出500 萬元
    美金備付信用狀之事宜，惟乙○○因資金不足，經與丁○○
    協商後，僅先支付丁○○保證金93萬6,540 元港幣（依當時
    匯率約折合12萬元美金）。丁○○得款後，旋即推由上開姓
    名、年籍不詳之成年人於同年月18日至22日間之不詳時間偽
    造美國洛杉磯花旗銀行所開具400 萬元美金之備付信用狀後
    ，於同年月22日前之不詳時間，以TELEX 電報方式傳送予光
    大銀行行使之。惟因該偽造備付信用狀所載金額與原先約定
    之500 萬美金不符，丁○○遂與該姓名、年籍不詳之成年人
    承上開行使偽造文書犯意，再由該成年人偽造美國洛杉磯花
    旗銀行所開具500 萬元美金之備付信用狀，並於同年月22日
    以TELEX 之方式傳送予光大銀行，丁○○復於翌日接續將該
    份偽造之備付信用狀傳真予乙○○以行使之。然經乙○○向
    光大銀行查證，得知光大銀行雖確收受前揭2 份備付信用狀
    ，但該等信用狀並非以全球銀行財務通信系統（SWIFT） 方
    式傳送，密碼亦有錯誤，無法確認其真實性等情，乃向丁○○反應。丁○○為取信於乙○○，又推由上開姓名、年籍不
    詳成年人偽造花旗銀行洛杉磯分行所開具500 萬元美金之備
    付信用狀，並載明先前傳送之備付信用狀因傳輸錯誤應予取
    消等語後，於同年月29日以TELEX 之方式傳送予光大銀行，
    同時將該份偽造之備付信用狀傳真予乙○○以行使之。乙○○嗣再向光大銀行查證，光大銀行告以所收得之備付信用狀
    仍係以TELEX 方式傳送，無法確認真正等語。乙○○乃再向
    丁○○追問原因，丁○○遂承上開行使偽造文書犯意，於92
    年8 月5 日推由上開姓名、年籍不詳成年人重新偽造美國洛
    杉磯花旗銀行所開具500 萬元美金之備付信用狀後，再由丁○○對乙○○偽稱，其已通知美國洛杉磯花旗銀行將該份備
    付信用狀以SWIFT 之方式傳送予光大銀行，並將該份偽造之
    備付信用狀影本於不詳地點交付予乙○○而行使之，均足生
    損害於美國洛杉磯花旗銀行、光大銀行及乙○○。嗣乙○○
    去電光大銀行查詢，發現光大銀行並未接收此份備付信用狀
    ，復遍尋不著丁○○，乙○○始知受騙。
二、案經乙○○訴由內政部警政署刑事警察局移請臺灣板橋地方
    法院檢察署檢察官偵查起訴，經臺灣板橋地方法院以95年度
    訴字第1629號判決管轄錯誤，移送本院。
    理  由
壹、程序部分：
一、按中華民國憲法第4 條明文規定：「中華民國領土，依其固
    有之疆域，非經國民大會之決議，不得變更之。」而國民大
    會迄今未曾為變更領土之決議，又中華民國憲法增修條文第
    11條復規定：「自由地區與大陸地區間人民權利義務關係及
    其他事務之處理，得以法律為特別之規定。」且臺灣地區與
    大陸地區人民關係條例第2 條第2 款更指明：「大陸地區：
    指臺灣地區以外之中華民國領土。」揭示大陸地區仍屬我中
    華民國之領土；該條例第75條復規定：「在大陸地區或在大
    陸船艦、航空器內犯罪，雖在大陸地區曾受處罰，仍得依法
    處斷。但得免其刑之全部或一部之執行。」據此，大陸地區
    現在雖因事實上之障礙為我國主權所不及，但在大陸地區犯
    罪，仍應受我國法律之處罰，即明示大陸地區猶屬我國領域
    ，並未對其放棄主權（最高法院89年度台非字第94號、90年
    度台上字第705 號、90年度台上字第2282號判決參照）。是
    臺灣地區與大陸地區人民關係條例所定義之「大陸地區」雖
    已為中華人民共和國及蒙古國（Mongolia，西元1992年2 月
    12日前之舊稱為蒙古人民共和國）等政權統治並實際行使其
    管領權力迄今逾50年之久，然我國修憲權、立法權之行使機
    關，猶因意識型態、法統等政治因素考量，未按憲法程序調
    整我國領土範圍俾使名實相符，以致造成大陸地區之人民在
    中華人民共和國、蒙古國境內為任何刑事犯罪，仍應受我國
    法律處罰之突兀情景，其不合理之處甚明。惟因最高法院以
    「在大陸地區犯罪，仍應受我國法律之處罰」做為在此議題
    上之一貫見解如上述，是本院就本案之判斷，在我國法律體
    系有所變動之前，仍應受此見解之拘束，先予敘明。經查，
    被告丁○○被訴刑法第339 條第1 項詐欺取財及同法第216
    條、第210 條之行使偽造私文書等罪名，均非最輕本刑3 年
    以上有期徒刑之罪，亦非屬刑法第5 條、第6 條所列之罪名
    者，依起訴書及本院所認定之事實，其犯罪行為地、結果地
    亦分別於廣州市、香港及不詳地點，犯罪地點並非在臺灣，
    然廣州市依我國憲法第4 條、憲法增修條文第11條及臺灣地
    區與大陸地區人民關係條例第2 條第2 款之規定，迄今仍屬
    我國領土範圍內，依刑法第3 條前段之規定，自應適用我國
    刑法，亦無爰引刑法第7 條不罰規定之餘地。
二、又按案件由犯罪地或被告之住所、居所或所在地之法院管轄
    ，刑事訴訟法第5 條第1 項有明文規定。被告戶籍於95年3
    月24日將戶籍遷至臺北市○○區○○街191 號4 樓等情，業
    據被告供述明確無誤（見臺灣板橋地方法院以95年度訴字第
    1629號卷第25頁），而本案係於95年3 月28日經檢察官起訴
    ，則被告之住所既在本院轄區內，揆諸上開說明，本院就本
    案自為有管轄權之法院，先予敘明。
三、按被告以外之人於審判外之言詞或書面陳述，除法律有規定
    者外，不得作為證據；又按被告以外之人於偵查中向檢察官
    所為之陳述，除顯有不可信之情況者外，得為證據；另按被
    告以外之人於審判中有下列情形之一，其於檢察事務官、司
    法警察官或司法警察調查中所為之陳述，經證明具有可信之
    特別情況，且為證明犯罪事實之存否所必要者，得為證據：
    (一)死亡者，刑事訴訟法第159 條第1 項、第159 條之1 第2
    項、第159 條之3 第1 款分別定有明文。查本判決下列所引
    用之各該被告以外之人於審判外之陳述（包括證人即告訴人
    乙○○於警方詢問時所製作之筆錄、證人丙○○接受檢察官
    偵訊時所製作之筆錄），皆屬傳聞證據，惟證人丙○○於作
    證時已於檢察官面前具結（見臺灣臺北地方法院檢察署93年
    度偵字第1634號卷，下稱偵查卷，第81頁、第99頁，又該卷
    部分頁數有雙重編碼，故本判決以下所引用之頁數均係黑指
    色編碼），且其作成證詞之過程並無顯不可信之狀況；而乙○○於警方調查時陳述之受騙過程與嗣後證人甲○○所為之
    證詞大致相符，其查證被告行使之備付信用狀真偽之結論，
    亦合於證人丙○○之證述，具有可信之特別情況，而乙○○
    與被告接觸、往來之過程，除其本人外別無他人親身經歷，
    故其陳述當為證明犯罪事實所必要，而乙○○於起訴前之94
    年4 月28日死亡，此有法務部戶役政連結作業系統報表1 紙
    可參（見本院卷第120頁） ，是上開2 份被告以外之人所為
    之審判外陳述，依刑事訴訟法第159 條之1 第2 項、第159
    條之3 第1 款規定，均例外有證據能力。
貳、實體部分：
一、訊據被告丁○○固不否認伊於92年7 月16日在中國廣州市向
    告訴人稱伊有管道可取得美國洛杉磯花旗銀行所出具之500
    萬元美金備付信用狀，惟須先繳付保證金，並於同年月18日
    在香港取得告訴人交付之93萬6,540 元港幣後，通知某姓名
    、年籍不詳之聯絡人於92年7 月18日至22日間之不詳時間、
    同年月22日、29日電傳以美國洛杉磯花旗銀行名義所開具之
    備付信用狀，並於92年7 月23日、29日、同年8 月5 日將以
    美國洛杉磯花旗銀行名義所開具之備付信用狀影本傳真予告
    訴人之事實，惟矢口否認有何詐欺取財、行使偽造私文書等
    犯行，辯稱，伊只是一個仲介，幫告訴人租用信用狀，因為
    告訴人當時很急，故伊是先調別人的額度過來發狀給光大銀
    行，而租證的方式是銀行對銀行作業，透過在香港的代理人
    安排這些事情，那邊的金主也已經透過美國洛杉磯花旗銀行
    開了備付信用狀，並以電文發送給光大銀行，故伊並無行使
    偽造私文書、詐欺取財等情事云云。
二、經查，被告與姓名、年籍不詳之成年人於事實欄所載時間，
    分別行使以美國洛杉磯花旗銀行名義發出之備付信用狀等情
    ，業經被告自承在卷（見偵查卷第4 頁反面至第5 頁反面、
    第9-10頁），證人即告訴人乙○○亦證稱，被告與伊於92年
    7 月16日在廣州見面時，被告即向伊表示，其可提供500 萬
    元美金之花旗銀行備付信用狀，惟必須先收15萬元美金保證
    金，至備付信用狀開出並經雙方銀行確認後，另需支付上揭
    金額百分之17的租證費用，伊表示僅能先提出12萬元美金，
    被告便說沒關係，不足部分以後再算，伊隨後於同年月18日
    在香港交付港幣93萬6540元予被告，被告嗣於同年月23日傳
    真1 份備付信用狀予伊，並告知已經發出花旗銀行備付信用
    狀給光大銀行，伊旋向光大銀行查詢，證實光大銀行確有收
    到2 筆以TELEX 發出之花旗銀行備付信用狀，但該等信用狀
    並非以SWIFT 方式傳送，密碼亦有錯誤，無法確認其真實性
    ，伊乃向被告反應，被告便再於同年月29日傳送備付信用狀
    予光大銀行，同時傳真1 份予伊，然因光大銀行復無法確認
    該備付信用狀之真正，伊即再要求被告說明，被告就拿資料
    表示其先前提出之備付信用狀是真實有效的，嗣後又於92年
    8 月5 日將1 份備付信用狀影本交付予伊，並表示已將該備
    付信用狀SWIFT 給光大銀行等語（見偵查卷第16頁反面至第
    17頁反面），此外，復有被告簽立之收據影本、被告於92年
    7 月23日、同年月29日、同年8 月5 日傳真及交付予告訴人
    之備付信用狀影本各1 份（見偵查卷第33頁、第36頁、第41
    頁、第43頁）附卷可參，應堪認定為真。
三、被告雖辯稱伊已依約定透過在香港的代理人由美國洛杉磯花
    旗銀行發備付信用狀給光大銀行云云，然查，告訴人於92年
    7 月23日接收被告傳真之備付信用狀後，旋即以該文件傳真
    至光大銀行求證，光大銀行答覆雖確實收到花旗銀行的備付
    信用狀，但對方式以TELEX 方式發出，並非以SWIFT 方式發
    出，密碼也不對，而且是收到2 筆，經以SWIFT 方式向美國
    紐約花旗銀行查證之結果，對方以SWIFT 方式答覆稱，無法
    證實該備付信用狀之真實性，並認為可能是偽造的等情，業
    經證人乙○○於警方詢問時證述無誤（見偵查卷第17頁），
    並證稱，伊收到被告於同年月29日傳真之備付信用狀時，再
    度查詢光大銀行之結果，發現該次光大銀行所接收之備付信
    用狀仍係用TELEX 方式傳送，因此否認其真實性，同年8 月
    5 日伊收到被告交付之備付信用狀影本後又詢問光大銀行，
    發現光大銀行並未收到備付信用狀等語（見偵查卷第17頁反
    面）。核與證人即美商花旗銀行股份有限公司總行安全調查
    處部門主管丙○○於本院審理時證稱，92年間有接到內政部
    警政署刑事警察局（下簡稱刑事警察局）之函詢，該函檢附
    1 份備付信用狀影本，並提到開狀行是洛杉磯分行，但經求
    證後，承辦人表示花旗銀行現有的開狀業務都已經集中在美
    國佛羅里達州坦帕市的開狀中心統一作業，另伊以電子郵件
    詢問國內外開狀部門關於系爭發給光大銀行之備付信用狀是
    否為花旗銀行開立之疑義，所得的答覆是，洛杉磯並無任何
    一個分行會開這種備付信用狀，因為自1960年開始就已經是
    統一作業了，所有的信用狀上只會顯示出佛羅里達州坦帕市
    的地址以供聯繫，不會出現洛杉磯分行的地址等語（見本院
    卷第135 頁反面）相符。另觀之告訴人提出之光大銀行、美
    國紐約花旗銀行間以SWIFT 傳送之電文影本，花旗銀行非但
    無法證實上開備付信用狀之真實性，甚而表明懷疑該等備付
    信用狀可能是偽造的等語（見偵查卷第37-40頁） ，顯然上
    開3份均載明美國洛杉磯花旗銀行所開立之意旨之備付信用
    狀均非為花旗銀行所為，而均屬偽造之私文書。
四、又被告雖以證人丙○○對於花旗銀行是否於洛杉磯設立分行
    之事實先後供述不一，且刑事警察局初次函詢時並未提及被
    告名字，丙○○所為之花旗銀行函覆竟然提及被告姓名，又
    丙○○所為之函覆格式瑕疵甚多等情，質疑證人丙○○與告
    訴人勾結而有偽證情事云云。然查，刑事警察局於92年10月
    14日以刑偵七（3）字第0920196284 號函詢問花旗銀行關於
    備付信用狀開立方式之函件（見偵查卷第106頁） 中，固未
    曾提及被告、告訴人姓名，但告訴人既於92年8 月14日即至
    刑事警察局提出本件告訴，此有偵訊筆錄1 份附卷可參（見
    偵查卷第16頁），嗣後刑事警察局復於同年9 月26日對被告
    為偵訊（見偵查卷第6 頁），則當時就本案爭點當為「被告
    提供之備付信用狀真假」一事已明，因此在92年10月14日函
    詢前，刑事警察局之承辦人員先行探詢任職花旗銀行安全調
    查部門之丙○○對此爭點的意見，非無可能，是證人丙○○
    於本院審理時證稱，刑事警察局在調查本案件時曾與伊電話
    聯繫，並告知被告姓名，復請本案告訴人打電話給伊敘述被
    害經過等語（見本院卷第136 頁反面），尚符情理，故尚難
    以證人丙○○於92年10月15日、16日分別以（九二）安調字
    第1015001、1502號所為之花旗銀行函覆（見偵查卷第107-1
    08頁）中提及被告、告訴人姓名之事實，遽認證人丙○○與
    告訴人間有通謀、勾串情事。又前揭備付信用狀所載之美國
    洛杉磯市787 W.5 Street地址確有花旗銀行營業處所等情，
    業經外交付97年5 月9 日外條二字第09724035410 號函覆甚
    明（見本院卷第104 頁），證人丙○○雖於檢察官偵訊時證
    稱花旗銀行沒有洛杉磯分行等語（見偵查卷第98頁），然亦
    已於本院審理時改證稱，伊第一次回函刑事警察局時說花旗
    銀行沒有洛杉磯分行，但後來經過查證，花旗銀行是有洛杉
    磯分行，但是從1996年開始就沒有作開信用狀的業務等語（
    見本院卷第135 頁反面）。衡以花旗銀行為國際性金融銀行
    ，其營業地點遍及全球，組織結構甚為繁雜，證人丙○○於
    偵查期間之查證過程中，或因接收資訊有誤造成其誤以為花
    旗銀行在洛杉磯並無分行之錯誤既定印象，然尚難僅以證人
    丙○○所為證詞之部分錯誤，遽認其有與告訴人勾串而為偽
    證，進而否定其他部分證述之真實性。再者，美商花旗銀行
    既非政府機關，其函件製作方式與一般公文格式有所歧異，
    在所多有，證人丙○○亦證稱，美商花旗銀行對外之行文並
    非均會有公司負責人或公司的印文，如果給金管會、財政部
    ，要正式行文，就需要有銀行大小章，但是如果是其部門掌
    管的，如刑事局與伊間的往返，如果格式上不需要董事長的
    用印，伊就可以決行等語（見本院卷第136 頁反面），則被
    告以證人丙○○承辦之美商花旗銀行股份有限公司函覆格式
    、署名不一為由，辯稱該等函件均係證人丙○○冒用美商花
    旗銀行股份有限公司之名義所偽造云云（見本院卷第194-19
    5 頁），自不可採。另被告雖質疑美商花旗銀行股份有限公
    司早已遷離臺北市○○○路○ 段52號舊址，而證人丙○○所
    為上開函覆仍為該地址，是其或係從中攔截信件之人，而丙○○是否於美商花旗銀行股份有限公司任職，尚屬有疑云云
    ，然證人丙○○於美商花旗銀行股份有限公司所任職之部門
    從松仁路、信義路至德惠街，搬遷過數次等情，業經證人丙○○於本院證述明確（見本院卷第137 頁），並證稱臺北市
    ○○○路4 段52號是公司登記地址，但實際上的經銷點不一
    樣，因為該處是對外登記的地址，所以信件都會送到那邊去
    再分文等語（見本院卷第137 頁），是美商花旗銀行股份有
    限公司既於該址設有信件收發處所，則該公司92年間函件所
    註記之地址為臺北市○○○路○ 段52號，容屬合理。另本院
    於95年10月17日發文美商花旗銀行臺北分行，係寄送至臺北
    市○○○路○ 段117之1號地址（見本院卷第47頁），惟該函
    文仍經轉送至丙○○所任職花旗集團安全暨調查部，而由丙○○函覆（見本院卷第50頁），顯然證人丙○○確係於美商
    花旗銀行股份有限公司任職無疑，被告之上開抗辯，均無足
    採信。
五、末查，上開由美國洛杉磯花旗銀行具名，發送至光大銀行之
    偽造備付信用狀，既均係利用TELEX 方式傳送，並直接行使
    於光大銀行，顯然該實際實施偽造備付信用狀之行為人應係
    具有相當之銀行業務經驗，而被告亦自承，伊有代理人在香
    港，伊是委託代理人去做的等語（見本院卷第300 頁），可
    見上開偽造之備付信用狀並非被告獨自一人製作，而係由被
    告對告訴人施用詐術後，提供相關數據、資料予該姓名、年
    籍不詳之成年人，並憑以偽造上開備付信用狀。而被告於告
    訴人92年7 月23日後一再質問被告關於上開備付信用狀之真
    實性，被告非但未予逕向其委託之人或花旗銀行求證，反而
    多次以行使其他偽造備付信用狀之方式拖延，顯非一般商務
    往來之合理處置模式，是被告主觀上存詐欺取財、行使偽造
    私文書之故意甚明。故被告前揭辯解無非事後畏罪卸責之詞
    ，不足採信。本案事證明確，被告犯行堪以認定，應予依法
    論科。
六、被告行為後，前於94年2 月2 日修正公布之刑法，已自95年
    7 月1 日起施行，另刑法施行法亦於95年5 月14日增訂該法
    第1 條之1 規定，並自95年7 月1 日施行。其中修正後刑法
    第2 條之規定，乃係關於新舊法比較適用之準據法，其本身
    無關行為可罰性要件之變更，故於95年7 月1 日刑法修正施
    行後，如有涉及比較新舊法之問題，即應逕依修正後刑法第
    2 條第1 項規定，為「從舊從輕」之比較（最高法院95年度
    第8次刑事庭會議決議意旨參照）。經查：
  (一)刑法第339 條第1 項、第2 項雖均未修正，然於上開刑法及
    其施行法修正施行前，依罰金罰鍰提高標準條例第1 條前段
    規定，刑法第339 條第1 項、第2 項所定罰金刑部分之法定
    刑度「銀元1,000元以下」 係提高為銀元1 萬元即新臺幣3
    萬元以下，最低刑度則依修正前刑法第33條第5 款規定，應
    為銀元1 元即新臺幣3 元以上。嗣因刑法施行法第1 之1 條
    第2 項已增訂：「中華民國94年1 月7 日刑法修正施行後，
    刑法分則所定罰金之貨幣單位為新臺幣；94年1 月7 日刑法
    修正時，刑法分則編未修正之條文定有罰金者，自94年1 月
    7 日刑法修正施行後，就其所定數額提高為30倍，但72年6
    月26日至94年1 月7 日新增或修正之條文，就其所定數額提
    高為3 倍。」，而此規定係在替代罰金罰鍰提高標準條例部
    分條文，與適用罰金罰鍰提高標準條例之結果相同，對於被
    告而言並不發生有利或不利之問題，僅係將貨幣單位由銀元
    改為新臺幣，並非法律變更刑度之條文，當無須就新舊法比
    較，應逕適用之（臺灣高等法院暨所屬法院95年法律座談會
    刑事類提案第17號研討結果參照）。又修正後刑法第33條第
    5 款亦已將罰金刑調整為新臺幣1,000 元以上，以百元計算
    ，故依前述標準換算，刑法第339 條第1 項、第2 項之修正
    後罰金刑法定刑度均已變更為「新臺幣3 萬元以下、1,000
    元以上」，是比較修正前後刑度結果，修正後之規定對被告
    並非較為有利。
  (二)修正後刑法第56條規定，業已刪除連續犯之規定。故連續數
    行為而犯同一罪名，依修正前刑法第56條規定，應以一罪論
    ，但得加重其刑；而依修正後規定，則已無連續犯可資適用
    ，即應將各次犯行以數罪併合處罰，是以適用修正前關於連
    續犯之規定，對被告自係較為有利。
  (三)修正後刑法第55條規定，業已廢除牽連犯之規定。故犯一罪
    而其方法或結果之行為犯他罪名者，依修正前刑法第55條後
    段規定，認屬牽連犯，應從一重處斷；但依修正後刑法第55
    條規定，則已無牽連犯可資適用，即應將各該犯行以數罪併
    合處罰。是以適用修正前關於牽連犯之規定，自係較為有利
    。
  (四)綜合上述各條文修正前後之比較後，若整體適用修正後之刑
    法及刑法施行法等相關法律規定並未對被告更為有利，揆諸
    前揭刑法第2 條第1 項前段規定，即應適用修正前之刑法第
    33條第5 款、第55條、第56條等相關刑法規定。
  (五)修正後刑法第47條第1 項規定，受徒刑之執行完畢，或一部
    之執行而赦免後，5 年以內故意再犯有期徒刑以上之罪者，
    為累犯，加重本刑至二分之一，故新法之修正，明顯以故意
    再犯者為限，始成立累犯。而行為時及裁判時之法律均有處
    罰之規定者，法律之修正，不發生罪與刑之變更者，依各該
    法律規定之適用究係重在行為時或裁判時，作為適用法律之
    判斷基準。若行為人於前案執行完畢後，5 年內故意再犯他
    罪，不論依修正前刑法第47條之規定，抑或修正後刑法第47
    條第1 項之規定，均構成累犯，刑罰規範狀態並無變更，對
    被告而言並無「有利」或「不利」之情形；另最高法院95年
    5 月23日刑事庭第8 次庭務會議決議，亦認為「過失再犯有
    期徒刑以上之罪」，始應依修正後刑法第2 條第1 項之規定
    ，適用最有利於行為人之法律，是以於5 年以內故意再犯有
    期徒刑以上之罪之情形，應不生新舊法比較之問題，自應逕
    依現行有效之法律即修正後刑法第47條第1 項之規定，論以
    累犯（臺灣高等法院暨所屬法院95年法律座談會刑事類提案
    第八號意旨參照）。另修正後刑法第28條關於成立共同正犯
    之標準，將原來共同正犯之共同「實施」犯罪，改為共同「
    實行」犯罪，剔除完全未參與犯罪相關行為之「實行」的「
    陰謀共同正犯」及「預備共同正犯」，而本案被告之犯行非
    屬陰謀、預備共同正犯，不論依修正前刑法第28條之規定，
    抑或修正後刑法第28條之規定，均構成共同正犯，刑罰規範
    狀態並無變更，對被告而言並無「有利」或「不利」之情形
    ，依前揭座談會提案之同一邏輯，其刑罰規範狀態並無變更
    ，應不生新舊法比較之問題，自應逕依現行有效之法律即修
    正後刑法第28條之規定，論以共同正犯，均核先說明。
七、按「跟單信用狀」及「擔保信用狀」，不論其所用名稱或措
    辭如何，係指銀行（開狀銀行）循客戶（開狀申請人）之請
    求並依其指示所為任何安排，在符合信用狀條款之情形下，
    憑所規定之單據，此為信用狀統一慣例第2 條所明定。因此
    ，信用狀既係用於國際貿易間作為付款擔保工具之用，由銀
    行受客戶之委任，通知並授權指定受益人，在其履行約定條
    件後，得依照一定款式開立一定金額以內匯票或其他憑證，
    由該行或其指定之代理銀行負責承兌或付款之文書。是擔保
    信用狀電報及確認狀，均屬私文書無誤（臺灣高等法院臺中
    分院93年度上訴字第1568號判決參照，該判決並經最高法院
    駁回被告之上訴而確定），是本件前揭備付信用狀，其性質
    應為私文書，先予敘明。核被告丁○○所為，係犯刑法第刑
    法第216 條、第210 條之行使偽造私文書罪、第339 條第1
    項詐欺取財罪。被告及事實欄所述之真實姓名、年籍不詳，
    熟知銀行作業程序之成年人分別就上開犯行與被告有犯意聯
    絡及行為分擔，應論以共同正犯，其等之偽造私文書之低度
    行為為行使偽造私文書之高度行為所吸收，不另論罪。又其
    等行使偽造文書行為，時間緊接，所犯係構成要件相同之罪
    ，顯係基於概括犯意為之，應依刑法修正前之連續犯規定，
    以一罪論，並加重其刑。另其等所犯之連續行使偽造私文書
    罪與詐欺取財罪間，有方法目的之牽連關係，應依修法前之
    牽連犯規定，從一重之行使偽造私文書罪處斷。被告除起訴
    書附表所示之行使偽造文書、詐欺取財行為外，又於92年7
    月18日至22日間之不詳時間、同年月22日、29日（對光大銀
    行行使）、92年7 月29日（對告訴人行使），分別以偽造之
    備付信用狀電文、影本向光大銀行、告訴人行使之事實，雖
    未據公訴人起訴，然本院認此部分與本案已起訴部分有連續
    犯之裁判上一罪關係，亦為起訴之效力所及，本院應併予審
    理。被告曾於87年間因偽造文書案件，經本院以87年度易字
    第1137號判決處有期徒刑6 月，並經臺灣高等法院以87年度
    上易字第3870號判決駁回其上訴確定；嗣又於90年間因詐欺
    案件，經臺灣高等法院臺中分院以91年度上易字第210 號判
    決有期徒刑4 月確定，上開二案件亦已分別於87年12月7 日
    、92年7 月30日易科罰金執行完畢，有臺灣高等法院被告前
    案紀錄表在卷可考，其於二案件執行完畢5 年內故意再犯本
    案有期徒刑以上之罪，為累犯，應依刑法第47條第1 項規定
    ，加重其刑並遞加重之。爰審酌被告有多次前科，素行不良
    ，其利用國際間通訊傳遞之不便及告訴人之信任，多次行使
    偽造之備付信用狀以詐騙告訴人，使告訴人受有財產損失，
    並妨害國際金融交易秩序，至今仍未賠償所造成之損害，犯
    後態度不佳等一切情狀，量處如主文所示之刑。末按本件被
    告犯罪後，中華民國九十六年罪犯減刑條例業已制定，經總
    統於96年7 月4 日公布，同年月16日生效施行，按中華民國
    96年罪犯減刑條例第5 條規定：「本條例施行前，經通緝而
    未於中華民國96年12月31日以前自動歸案接受偵查、審判或
    執行者，不得依本條例減刑。」係指於該條例施行前經通緝
    ，而未於所定限期內自動歸案者，不得依該條例減刑，如係
    於該條例施行前經通緝，並於該條例施行前經緝獲到案者，
    應不受該條規定不得減刑之限制（最高法院81年度台非字第
    12號判決意旨參照）。本件被告雖係經緝獲到案接受審判，
    並非自動歸案，但係於中華民國九十六年罪犯減刑條例施行
    前之95年3 月19日即已緝獲到案，依前揭說明，並無同條例
    第5 條之適用；又本件被告犯罪時間，係在96年4 月24日以
    前，合於中華民國九十六年罪犯減刑條例第2 條第1 項第3
    款之規定，且無該條例第3 條規定不予減刑之情形，應減其
    刑期二分之一。而被告與姓名、年籍不詳之成年男子共同偽
    造之上開備付信用狀既均經分別行使於告訴人及光大銀行，
    已非屬被告與該姓名、年籍不詳之成年男子所有，爰不另予
    沒收，併此敘明。
據上論斷，應依刑事訴訟法第299 條第1 項前段、刑法第2 條第
1 項前段、第28條、第210 條、第216 條、第339 條第1 項、第
47條第1 項，修正前刑法第55條、第56條，刑法施行法第1 條之
1 ，中華民國九十六年罪犯減刑條例第2 條第1 項第3 款、第7
條，判決如主文。
本案經檢察官蔡立文到庭執行職務。
中    華    民    國    97    年    10    月    23    日
                  刑事第三庭  審判長法  官  周占春
                                    法  官  何俏美
                                    法  官  林柏泓
如不服本判決，應於判決送達後10日內，向本院提出上訴狀。
以上正本證明與原本無異。
                                  書記官  柯貞如
中    華    民    國    97    年    10    月    23    日
附錄論罪科刑法條：
中華民國刑法第210條（偽造變造私文書罪）
偽造、變造私文書，足以生損害於公眾或他人者，處 5 年以下有
期徒刑。
中華民國刑法第216條（行使偽造變造或登載不實之文書罪）
行使第 210 條至第 215 條之文書者，依偽造、變造文書或登載
不實事項或使登載不實事項之規定處斷。
中華民國刑法第339條（普通詐欺罪）
意圖為自己或第三人不法之所有，以詐術使人將本人或第三人之
物交付者，處5年以下有期徒刑、拘役或科或併科1千元以下罰金
。
以前項方法得財產上不法之利益或使第三人得之者，亦同。
前二項之+未遂犯罰之。


司法院資訊處製作；財團法人民間司法改革基金會備份。
